臺灣臺南地方法院民事判決　　　　　　　 94年度婚字第146號
原　　　告　甲○○
被　　　告　乙○○
上列當事人間請求離婚事件，經本院於民國94年3月28日言詞辯
論終結，判決如下：
    主  文
准原告與被告離婚。
訴訟費用由被告負擔。
    事實及理由
甲、程序方面：
    被告未於言詞辯論期日到場，核無民事訴訟法第386條所列
    各款情形，爰依原告之聲請，由其一造辯論而為判決。
乙、實體方面：
一、原告主張：
  （一）兩造於民國88年7月3日結婚，婚前幾未交往，無感情基
        礎，婚後與原告父母共同居住在台南縣玉井鄉○○村○
        ○街22巷20號。初始原告以為被告本性安靜孤僻，且與
        原告認識不深，才與原告及家人間往來互動較少，惟自
        89年起，被告精神狀態顯露異常，經常不告外出，不知
        去向，亦無心工作，原告及家人需時常四處尋找被告，
        有時應被告要求載被告回娘家，結果一到娘家門口，被
        告突然又要回家。有時一個晚上開車進出好幾趟，問被
        告要去那裡，被告不回答旋即開車出去。原告心生疑問
        ，經一再向被告家人詢問，被告家人才心虛的告稱，被
        告早就罹患有精神病，婚前故意隱瞞此事實怕原告毀婚
        ，但結婚前有按時吃藥，控制得宜，並未復發，結婚後
        因擔心吃藥會被原告發現（被告婚前即有多次拒絕就醫
        吃藥的紀錄，但在娘家，被告有三個哥哥會強迫被告吃
        藥），長期未吃藥又復發。原告深覺被告行為日漸異常
        ，如不儘速送醫治療，會更嚴重，與被告溝通良久，仍
        遭拒絕，為此與被告父母商量後，強行將被告送醫，住
        院20餘日，經醫師診斷精神狀況穩定後出院，但須定期
        回診及吃藥。回家後，原告白天要上班，無法緊盯被告
        服藥，但仍日日叮囑被告要按時服藥，被告均偽稱有按
        時吃藥（原告後來才發現被告將藥偷偷丟棄），至應回
        診日期，原告即請假回家欲載被告回診，詎被告百般推
        託，堅持自己精神狀態已經回復正常，不願服藥治療，
        也不願回診，原告試盡各種方法騙被告上車，惟一旦讓
        被告識破是往醫院途中，被告馬上開車門下車，致險象
        環生。原告亦曾向被告三個哥哥尋求協助就醫，但被告
        仍然不從，聯絡玉井衛生所醫生到家看診，亦因被告白
        天都不在家而無法達成，原告及家人一再好言規勸被告
        就醫，被告仍強力拒絕，原告及家人為此身心所受折磨
        實難以言喻，只好放棄。
  （二）又被告堅稱自己正常沒有生病，不願就醫治療，業如前
        述。原告因需工作養家，每日早出晚歸，無奈之餘，僅
        得要求被告既堅持自己精神狀態正常不願如期服藥治療
        ，也沒有生病，則亦應幫忙分擔家務，與原告互相照顧
        生活起居（被告沒有工作，與兩造同住之父母均已屆花
        甲之年，但為家計還需每日下田工作，天未亮就出門耕
        作下田，晚上六、七點吃過晚飯後就睡覺休息，無法再
        張羅兩造之生活起居）。詎被告根本不加理會，自結婚
        後迄今已長達五年餘，幾乎每天都到鄰近的檳榔攤裡，
        與年紀幾乎可當伊父親的歐吉桑飲酒作樂，直到晚上11
        點多才醉醺醺的回家，也時常出門一整天不見蹤影，經
        家人多方尋找，才知道是與陌生人跑去ＫＴＶ唱歌，有
        時跑回娘家一整天。有時原告母親煮好飯後叫被告回家
        吃飯，被告也不回家吃飯，晚上洗完澡後又出門不知去
        向，直至三更半夜才回家，追問被告去處，亦沉默不理
        ，長此以往，原告不願亦無力再單方維繫兩造所組家庭
        ，夫妻關係已形同陌路。結婚多年以來，被告不僅不照
        顧家庭、關心原告，其生活起居還造成家人及原告之嚴
        重困擾，原告實已身心俱疲，無法忍受，無奈之餘，提
        起本訴。
  （三）按有民法第1052條第1項以外之重大事由，難以維持婚
        姻者，夫妻之一方得請求離婚，民法第1052條第2項定
        有明文。又婚姻生活之真締乃以夫妻共同永久生活為目
        的，是婚姻應以誠摯相愛為基礎，由夫妻互相扶持提攜
        ，經營幸福美滿之共同生活，始克有成。倘反其道而行
        ，夫妻之誠摯相愛基礎動搖，日常生活無法協調，無從
        繼續保持共同生活之圓滿、安全及幸福，而生婚姻之破
        綻，夫妻甚且形同陌路，則此種有名無實之婚姻，即有
        足以破壞共同生活或難以維持婚姻之重大事由，夫妻之
        一方應得據以請求離婚，夫妻之一方即非不得依民法第
        1052條第2項規定請求離婚。本件兩造因媒妁之言，婚
        前未交往即結婚，感情基礎薄弱，而被告所罹之精神病
        症，因被告拒絕就醫及未按時服藥，致精神狀態不穩定
        ，顯見被告未有積極治療其精神病症以改善兩造夫妻關
        係之意願，且結婚多年來，被告亦未提供任何維持家庭
        生活所必要之協助，顯見兩造徒有夫妻之名，而無夫妻
        之實，形同陌路，婚姻關係發生嚴重障礙，僅維持形式
        上之婚姻關係，亦無彌補感情裂痕之可能，兩造婚姻已
        生破綻而無回復之希望，與婚姻之本質有違，是在客觀
        上已足認有難以維持婚姻之重大事由，而原告復無可歸
        責之原因，爰依民法第1052條第2項規定，請求准予兩
        造離婚。
  （四）並聲明：如主文所示。
二、被告未於言詞辯論期日到場，亦未提出書狀作任何聲明或陳
    述。
三、得心證之理由：
  （一）原告主張被告於婚前即患有精神病，但有按時吃藥，控
        制得宜，並未復發，被告及其家人隱瞞此事未告知原告
        ，致原告於88年7月3日與被告結婚，迄至89年間才發現
        被告患有精神病之事實，業據原告提出
        被告之中華民國身心障礙手冊影本一件為證，且經證人
        即被告之父親范進桐、被告之兄楊錦龍、原告之父親李
        謀炎證述綦詳，是原告主張之前開事實堪信為真實。
  （二）被告之兄楊錦龍雖指稱兩造結婚後，原告不工作，並曾
        毆打過被告、常帶被告外出喝酒，被告曾向伊表示與原
        告之家人相處不好，可能是因為結婚以來長期的壓力才
        會導致被告精神病復發云云，惟上情業經原告所否認，
        原告之父親李謀炎亦證稱原告婚後均有在從事農事，最
        近則在從事消防工作，原告並未毆打過被告等語，參諸
        被告之父親范進桐證稱被告婚後懷第一胎生產前二、三
        個月，孩子就胎死腹中，後來被告懷第二胎又是葡萄胎
        ，被告無法忍受這種打擊才導致精神病復發等語，亦與
        證人楊錦龍指述被告精神病復發之原因不符，且證人楊
        錦龍所稱前開導致被告精神病復發之原因乃係其一己推
        測之詞，是自難認被告婚後精神病復發係可歸責於原告
        之因素所造成。
  （三）又被告之父親范進桐指稱被告精神病復發後，原告未曾
        帶被告就醫云云，亦經原告所否認，而被告之兄楊錦龍
        則證稱原告曾經有一次找伊等一起陪被告去就醫，此外
        伊不知道原告是否還有帶被告去就醫等語，足認證人范
        進桐之前開指述並不實在。又原告主張其帶被告就醫後
        ，被告拒不按時吃藥，迄至回診日期，被告堅稱自己精
        神狀況正常，百般推託，不願回診，原告試盡各種方法
        使被告就醫，均無效果，最後原告只好放棄，而多年以
        來，被告不理家務，時常到鄰近的檳榔攤裡與年老的歐
        吉桑飲酒作樂，直到深夜才醉醺醺的回家，也時常出門
        一整天不見蹤影，經家人多方尋找，才知道是與陌生人
        跑去ＫＴＶ唱歌，或跑回娘家等，有時原告母親煮好飯
        後叫被告回家吃飯，被告也不回家吃飯，晚上洗完澡後
        又出門不知去向，直至三更半夜才回家，追問被告去處
        ，亦沉默不理等情，業經證人即原告之父親李謀炎證述
        綦詳，且被告對於原告主張之事實未於言詞辯論期日到
        場爭執，復未提出書狀作何聲明或陳述，是原告之前開
        主張堪認為實在，雖被告之兄楊錦龍堅稱被告有在正常
        服藥，病情控制得宜云云，惟並無證據以實其說，自難
        採信。
  （四）按有民法第1052條第1項所列10款以外之重大事由，難
        以維持婚姻者，夫妻之一方得請求法院判決離婚，同法
        第1052條第2項著有明文。而是否有難以維持婚姻之重
        大事由，應斟酌破壞夫妻共同生活之具體情事，是否客
        觀上達於動搖夫妻之共同生活，致婚姻已生破綻而無回
        復之希望，且客觀上任何人倘處於同一境況，均將喪失
        維持婚姻意欲之程度判斷之，即應從婚姻之目的加以觀
        察，且婚姻係以終生共同生活為目的之一男一女之合法
        結合關係，故夫妻為謀共同生活體之幸福營運，即須夫
        妻互信、互諒，尤其夫妻以誠相待，俾建立永久持續性
        之包括精神、肉體、經濟等多層面之生活關係，是對家
        庭生活之美滿幸福，有妨礙之情形，即得認其與此之所
        謂難以維持婚姻之重大事由相當，即應允許其離婚以消
        滅婚姻關係。查本件被告及其家人隱瞞被告於婚前即患
        有精神病情事，致原告不知情而與被告結婚，婚後被告
        精神病復發，雖經原告送醫治療，但嗣後被告拒絕回診
        ，亦不正常服藥，致其病情未獲有效控制，產生各種生
        活脫序之行為，無法打理家務，亦無法與原告經營正常
        之婚姻生活，多年來毫無改善，致使原告身心俱疲，堪
        認客觀上不論何人處於與原告相同之境況，均將喪失維
        持婚姻之意願，兩造間確有難以維持婚姻之重大事由存
        在，且該重大事由之肇因主要係可歸責於被告，是原告
        以兩造有民法第1052條第1項以外之重大事由，難以維
        持婚姻，而請求判決離婚，於法有據，應予准許。
丙、結論：
    本件原告之訴為有理由，依民事訴訟法第385條第1項前段、
    第78條，判決如主文。
中　　華　　民　　國　　94　　年　　4 　　月　　11　　日
                  家事庭    法  官  葉惠玲
以上正本係照原本作成。
如對本判決上訴，須於判決送達後20日之不變期間內，向本院提
出上訴狀。
中　　華　　民　　國　　94　　年　　4 　　月　　11　　日
                    　　　　書記官　林靜慧
